臺灣臺北地方法院刑事判決
110年度審訴字第1992號
公  訴  人  臺灣臺北地方檢察署檢察官
被      告  黃琮育



上列被告因偽造文書等案件，經檢察官提起公訴（110年度偵緝
字第1578、1579號），被告於本院準備程序中就被訴事實為有罪
之陳述，經本院告以簡式審判程序之旨，並聽取當事人之意見後
，經本院合議庭裁定，由受命法官獨任行簡式審判程序，並判決
如下：
    主      文
黃琮育犯如附表所示之罪，各處如附表所示之刑。應執行有期徒
刑肆月，如易科罰金，以新臺幣壹仟元折算壹日。
未扣案之犯罪所得新臺幣柒仟貳佰捌拾元沒收，於全部或一部不
能沒收或不宜執行沒收時，追徵其價額。
    事實及理由
一、按簡式審判程序之證據調查，不受第159條第1項之限制，刑
    事訴訟法第273條之2定有明文，是於行簡式審判程序之案件
    ，被告以外之人於審判外之陳述，除有其他不得做為證據之
    法定事由外，應認具有證據能力，合先敘明。
二、本件犯罪事實及證據，除犯罪事實欄一㈠第8行「而冒用顏禎
    瑩之名義」更正為「佯以顏禎瑩欲使用行動電話小額支付服
    務由電信公司代墊並附加於電信費帳單之功能，而冒用顏禎
    瑩之名義」；犯罪事實欄一㈡第7至8行「而冒用唐明明瑩之
    名義」更正為「佯以唐明明欲使用行動電話小額支付服務由
    電信公司代墊並附加於電信費帳單之功能，而冒用唐明明之
    名義」、第9行「12筆」、更正為「7筆」；證據部分補充被
    告黃琮育於本院準備程序及審理中之自白外，均引用如附件
    所示檢察官起訴書之記載。
三、應適用之法律及科刑審酌事由　　
㈠、核被告所為，均係犯刑法第216、210、220條第2項之行使偽
    造準私文書罪及同法第339條第2項之詐欺得利罪。　　
㈡、被告偽造電磁紀錄之準私文書後加以行使，偽造準私文書之
    低度行為，應為行使偽造準私文書之高度行為所吸收，不另
    論罪。
㈢、被告以告訴人顏禎瑩、唐明明之行動電話門號先後數次消費
    行使偽造準私文書而詐欺得利，係分別於密切接近之時間、
    先後使用同一門號於同一網路商店消費，應係基於單一犯意
    所為，各行為之獨立性極為薄弱，在刑法評價上，以視為數
    個舉動之接續施行，合為包括之一行為予以評價，屬接續犯
    ，應分別各論以一罪。
㈣、被告如附表所示之行為，分別係以一行為同時行使偽造準私
    文書及詐欺得利，均為想像競合犯，應分別從一重以行使偽
    造準私文書處斷。被告如附表所示犯行，犯意各別、行為互
    殊，應予分論併罰。
㈤、爰以行為人之責任為基礎，審酌被告上揭犯行之行為情節及
    造成損害程度，參以被告於本院準備程序及審理中坦承犯行
    ，並已先賠償告訴人顏禎瑩新臺幣（下同）3,000元，據告
    訴人顏禎瑩陳述在卷（見本院卷第197頁），告訴人顏禎瑩
    另提起附帶民事訴訟求償，告訴人唐明明則向本院表示不求
    償請依法判決等語，復參酌被告自述國中肄業之智識程度，
    目前從事板模工作，月收入約4萬元，無需扶養之人之生活
    狀況等一切情狀，分別量處如主文所示之刑，並定應執行刑
    及諭知易科罰金之折算標準，以示懲儆。
四、沒收部分　　
㈠、按犯罪所得，屬於犯罪行為人者，沒收之；沒收，於全部或
    一部不能沒收或不宜執行沒收時，追徵其價額；犯罪所得，
    包括違法行為所得、其變得之物或財產上利益及其孳息；次
    按，刑法第38條之1第5項亦明定：犯罪所得已實際合法發還
    被害人者，不予宣告沒收或追徵。所謂實際合法發還，是指
    因犯罪而生民事或公法請求權已經被實現、履行之情形而言
    ，不以發還扣押物予原權利人為限，其他如財產犯罪，行為
    人已依和解條件履行賠償損害之情形，亦屬之。申言之，犯
    罪所得一旦已實際發還或賠償被害人者，法院自無再予宣告
    沒收或追徵之必要；倘若行為人雖與被害人達成民事賠償和
    解，惟實際上並未將民事賠償和解金額給付被害人，或犯罪
    所得高於民事賠償和解金額者，法院對於未給付之和解金額
    或犯罪所得扣除和解金額之差額部分等未實際賠償之犯罪所
    得，自仍應諭知沒收或追徵（最高法院110年度台上字第167
    3號刑事判決意旨參照）。
㈡、查本案被告獲得如附表犯罪所得欄所示不法利益之價值共計1
    萬280元（計算式：3,410+6,870=10,280），惟被告業已賠
    償告訴人顏禎瑩3,000元，依前揭說明等同發還，爰就其實
    際犯罪所得7,280元（計算式：10,280-3,000=7,280），依
    刑法第38條之1第1項前段、第3項規定宣告沒收，並於全部
    或一部不能沒收或不宜執行沒收時，追徵其價額。又被告之
    犯罪所得依本判決沒收或追徵價額後，被害人尚得依法於判
    決確定後1年內向檢察官聲請發還本案之犯罪所得，附此敘
    明。　　
據上論斷，應依刑事訴訟法第273條之1第1項、第299條第1項前
段、第310條之2、第454條第2項，刑法第210條、第216條、第22
0條第2項、第339條第2項、第55條、第41條第1項前段、第51條
第5款、第38條之1第1項前段、第3項，刑法施行法第1條之1第1
項，判決如主文。
本案經檢察官江文君提起公訴，檢察官謝雨青到庭執行職務。
中　　華　　民　　國　　111 　年　　7 　　月　　29　　日
                    刑事第二十庭法  官    謝欣宓
上正本證明與原本無異。 
如不服本判決應於收受送達後20日內向本院提出上訴書狀，並應
敘述具體理由；其未敘述上訴理由者，應於上訴期間屆滿後20日
內向本院補提理由書（均須按他造當事人之人數附繕本）「切勿
逕送上級法院」。告訴人或被害人如對於本判決不服者，應具備
理由請求檢察官上訴，其上訴期間之計算係以檢察官收受判決正
本之日期為準。因疫情而遲誤不變期間，得向法院聲請回復原狀
。
                                書記官    朱俶伶　
中　　華　　民　　國　　111 　年　　7 　　月　　29　　日
附錄本案論罪科刑法條
中華民國刑法第210條
（偽造變造私文書罪）
偽造、變造私文書，足以生損害於公眾或他人者，處5年以下有
期徒刑。
中華民國刑法第216條
（行使偽造變造或登載不實之文書罪）
行使第210條至第215條之文書者，依偽造、變造文書或登載不實
事項或使登載不實事項之規定處斷。
中華民國刑法第220條
（準文書）
在紙上或物品上之文字、符號、圖畫、照像，依習慣或特約，足
以為表示其用意之證明者，關於本章及本章以外各罪，以文書論
。
錄音、錄影或電磁紀錄，藉機器或電腦之處理所顯示之聲音、影
像或符號，足以為表示其用意之證明者，亦同。
中華民國刑法第339條
（普通詐欺罪）
意圖為自己或第三人不法之所有，以詐術使人將本人或第三人之
物交付者，處5年以下有期徒刑、拘役或科或併科50萬元以下罰
金。
以前項方法得財產上不法之利益或使第三人得之者，亦同。
前二項之未遂犯罰之。
附表
編號 犯罪事實 犯罪所得 罪名及宣告刑 1 起訴書犯罪事實欄一、㈠ 價值3,410元之不法利益（已返還3,000元） 黃琮育犯行使偽造準私文書罪，處有期徒刑貳月，如易科罰金，以新臺幣壹仟元折算壹日。 2 起訴書犯罪事實欄一、㈡ 價值6,870元之不法利益 黃琮育犯行使偽造準私文書罪，處有期徒刑參月，如易科罰金，以新臺幣壹仟元折算壹日。 
附件：
臺灣臺北地方檢察署檢察官起訴書
                                   110年度偵緝字第1578號
                                   110年度偵緝字第1579號
　　被　　　告　黃琮育　男　35歲（民國00年0月00日生）
　　　　　　　　　　　　住臺南市麻豆區大埕里尫祖庙1之14
　　　　　　　　　　　　　號
　　　　　　　　　　　　居臺中市○○區○○路00巷00號
　　　　　　　　　　　　國民身分證統一編號：Z000000000號
上列被告因偽造文書等案件，已經偵查終結，認應提起公訴，茲
將犯罪事實及證據並所犯法條分敘如下：
　　　　犯罪事實
一、
（一）黃琮育意圖為自己不法之所有，基於行使偽造準私文書及
      詐欺得利之犯意，於民國110年3月31日凌晨0時許，在不
      詳處所，輸入自己之Apple ID，登入iTunes Store網路商
      店後，未經顏禎瑩（住○○市○○區○○街000巷00號2樓）之同
      意，以顏禎瑩向台灣大哥大股份有限公司（下稱台灣大哥
      大公司）申辦之行動電話門號0000000000號設為電信代收
      門號，以此方式偽造顏禎瑩同意以上開門號作為小額付費
      門號之虛偽電磁紀錄，而冒用顏禎瑩之名義，接續自110
      年3月31日凌晨0時31分許起，製作不實之小額消費訂單準
      私文書5筆而行使之，合計消費新臺幣（下同）3,410元。
      黃琮育並假借收取禮包，要求顏禎瑩提供驗證碼，顏禎瑩
      不疑有他而轉發驗證碼予黃琮育，黃琮育取得後即將驗證
      碼輸入確認，致iTunes Store網路商店、台灣大哥大公司
      均陷於錯誤，誤認係顏禎瑩授權使用該門號以小額付費方
      式消費，而將上開消費款項均計入顏禎瑩之電信費用帳單
      內，黃琮育得以詐得財產上不法之利益，足生損害於顏禎
      瑩、iTunes Store網路商店及台灣大哥大公司對於電信費
      用管理之正確性。嗣因顏禎瑩核對帳單察覺有異，向台灣
      大哥大公司公司反應，始悉上情。
（二）黃琮育意圖為自己不法之所有，基於行使偽造準私文書及
      詐欺得利之犯意，於110年2月1日10時許，在不詳處所，
      輸入自己之Apple ID，登入iTunes Store網路商店後，未
      經唐明明（住○○市○○區○○路00號7樓之706室）之同意，以
      唐明明向台灣大哥大公司）申辦之行動電話門號00000000
      00號設為電信代收門號，以此方式偽造唐明明同意以上開
      門號作為小額付費門號之虛偽電磁紀錄，而冒用唐明明瑩
      之名義，接續自 110年2月1日10時03分許起，製作不實之
      小額消費訂單準私文書12筆而行使之，合計消費6,870元
      。黃琮育並假借註冊遊戲更改密碼，要求唐明明提供驗證
      碼，唐明明不疑有他而轉發驗證碼予黃琮育，黃琮育取得
      後即將驗證碼輸入確認，致iTunes Store網路商店、台灣
      大哥大公司均陷於錯誤，誤認係唐明明授權使用該門號以
      小額付費方式消費，而將上開消費款項均計入唐明明之電
      信費用帳單內，黃琮育得以詐得財產上不法之利益，足生
      損害於唐明明、iTunes Store網路商店及台灣大哥大公司
      對於電信費用管理之正確性。嗣因唐明明核對帳單察覺有
      異，向台灣大哥大公司公司反應，始悉上情。
二、案經顏禎瑩、唐明明訴由臺北市政府警察局大安、中山分局
    報告偵辦。
　　　　證據並所犯法條
一、證據清單及待證事實：
編號 證據名稱 待證事實 1 被告黃琮育於偵查中之供述 一、犯罪事實一（一）、（二）部分：證明被告黃琮育所申請使用之APPLE ID帳號曾有進行小額付費之事實。 二、犯罪事實一（一）、（二）部分：     證明被告黃琮育使用告訴人顏禎瑩申辦之行動電話門號0000000000號、唐明明申辦之行動電話門號0000000000號設為電信代收門號之事實。 2 證人即顏禎瑩於警詢及偵查中之證述 犯罪事實一（一）部分：證明被告黃琮育假借收取禮包，要求告訴人顏禎瑩提供行動電話號碼及授權碼之事實。 3 證人即告訴人唐明明於警詢時之指訴 犯罪事實一（二）部分：證明被告黃琮育假借註冊遊戲更改密碼收取禮包，要求告訴人唐明明提供行動電話號碼及授權碼之事實。 4 台灣大哥大公司用戶iTunes Store綁定「行動電信帳單代付」方式付款額度、餘額通知截圖照片5張 證明被告使用告訴人顏禎瑩門號小額消費共計3,410元之事實。 5 告訴人顏禎瑩與被告黃琮對話紀錄 證明告訴人顏禎瑩遭被告假借收取禮包而提供行動電話門號及驗證碼之事實。 6 蘋果案件編號000000000000小額消費之訂單紀錄1份 證明被告使用告訴人顏禎瑩門號小額消費共計3,410元之事實。 7 台灣大哥大公司用戶iTunes Store綁定「行動電信帳單代付」方式付款交易明細截圖照片3張 證明被告使用告訴人唐明明門號小額消費共計6,870元之事實。 8 告訴人唐明明與被告黃琮對話紀錄 證明告訴人唐明明遭被告假借註冊遊戲更改密碼而提供行動電話門號及驗證碼之事實。  9 台灣大哥大公司用戶帳單明細 證明被告使用告訴人唐明明門號小額消費共計6,870元之事實。 10 美商蘋果亞洲股份有限公司台灣分公司所提供告訴人唐明明遭冒用門號小額消費之訂單紀錄1份 證明被告提供消費訂單編號與左列訂單紀錄內之訂單編號相同之事實。 
二、核被告黃琮育所為，均係犯刑法第216條、第220條第2項、
    第210條之行使偽造準私文書、同法第339條第2項之詐欺得
    利等罪嫌。又被告利用取得告訴人顏禎瑩、唐明明行動電話
    號碼或授權碼之資料，在密接之時間內，輸入前開資料消費
    之上開電磁紀錄，侵害法益相同，各自獨立性極為薄弱，均
    請論以接續犯；被告所犯行使偽造準私文書罪與詐欺得利罪
    係一行為觸犯數罪名，屬想像競合，應從一重處斷；被告就
    犯罪事實一（一）、（二）部分，所犯前開各罪間，犯意個
    別，法益亦殊，請分論併罰。被告因本案之詐欺所得請依刑
    法第38條之1規定宣告沒收，並於全部或一部不能沒收時，
    追徵其價額。
三、依刑事訴訟法第251條第1項提起公訴。
　　此　  致
臺灣臺北地方法院
中　　華　　民　　國　 110　　年　　11　　月　　2 　　日
                      檢  察  官  江  文  君 
本件正本證明與原本無異
中　　華　　民　　國　 110　　年　　12　  月　  2     日
　                    書  記  官  陳  之  怡　
附錄本案所犯法條全文
中華民國刑法第210條（偽造變造私文書罪）
偽造、變造私文書，足以生損害於公眾或他人者，處 5 年以下
有期徒刑。
中華民國刑法第216條（行使偽造變造或登載不實之文書罪）
行使第 210 條至第 215 條之文書者，依偽造、變造文書或登載
不實事項或使登載不實事項之規定處斷。
中華民國刑法第339條（普通詐欺罪）
意圖為自己或第三人不法之所有，以詐術使人將本人或第三人之
物交付者，處 5 年以下有期徒刑、拘役或科或併科 50 萬元以
下罰金。
以前項方法得財產上不法之利益或使第三人得之者，亦同。
前二項之未遂犯罰之。